【裁判字號】    96,交聲,1522
【裁判日期】    970429
【裁判案由】    違反道路交通管理處罰條例聲明異議
【裁判全文】
臺灣士林地方法院交通事件裁定        96年度交聲字第1522號
原處分機關  臺北市交通事件裁決所
受處分人    甲○○
即異議人
選任辯護人  李岳霖律師
上列被告因違反道路交通管理處罰條例案件，對於臺北市交通事
件裁決所民國96年10月18日所為之處分（原處分案號：北市裁四
字第裁22-A1A115846號），聲明異議，本院裁定如下：
    主  文
異議駁回。
    理  由
一、按汽車駕駛人，爭道行駛，在多車道不依規定駕車者，處新
    臺幣（下同）600 元以上1,800 元以下罰鍰。汽車駕駛人有
    上開情形者，除依原條款處罰鍰外，並記違規點數1 點；道
    路交通管理處罰條例第45條第4 款、第63條第1 項第1 款分
    別定有明文。又依道路交通管理處罰條例第61條第1 項第4
    款規定，汽車駕駛人，駕駛汽車有違反道路交通安全規則、
    第33條之管制規則，因而肇事致人死亡者，吊銷其駕駛執照
    ; 並依同條例第67條第3 項規定，1 年內不得考領駕駛執照
    。
二、原處分意旨略以：本件異議人即受處分人甲○○於民國95年
    5 月12日下午2 時10分許，駕駛其所有車牌GD-6898 號自用
    小客車，行經華中橋臺北往中和方向華中67號牌前，為警舉
    發在多車道不依規定駕車，原處分機關遂裁處罰鍰新臺幣18
    00元，並記違規點數1 點，吊銷駕駛執照，1 年內禁考，道
    路交通管理處罰條例第45條第4 款、第63條第1 項、第61條
    第1 項第4 款、第67條第3 項有明文規定。
三、聲明異議意旨略以：受處分人即異議人甲○○於上揭時、地
    ，原打方向燈擬變換車道，但因見車牌號碼7838-KM 之休旅
    車急速駛來，異議人乃留在原車道繼續行駛，然因7838-K M
    休旅車駕駛梁開明嚴重超速，且欲超車而變換車道，超越異
    議人之車輛時並仍跨線行駛，致仍擦撞異議人之車輛後失速
    向機車道衝去，使行駛於機車道之騎士張玉英不幸身亡。異
    議人對本件車禍之發生並無過失，亦未違反道路交通安全規
    則之規定，原處分機關不查而裁處前開處分，異議人不能甘
    服，爰聲明異議云云。
四、經查：
  (一)異議人甲○○所駕駛之車牌號碼GD-6898 號自用小客車，於
    上揭時地，與案外人梁開明駕駛之車牌號碼7838-KM 號自用
    小客車發生碰撞，致案外人梁開明所駕駛之車輛撞及快慢車
    道分隔島後失控翻覆推撞於機車行駛由被害人張玉英所駕駛
    之車牌號碼FLA-463 號重機車，被害人因而人車倒地，受有
    顱骨骨折、蜘蛛膜下腔出血、硬腦膜上出血、右肱骨骨折、
    右耳部之開放性傷口、臉頸及頭皮之表淺損傷等傷害，經送
    馬偕紀念醫院急救，仍於同年月14日上午8 時25分許，因傷
    重不治死亡等情，業據異議人甲○○供承屬實，並有臺北市
    政府警察局萬華分局道路交通事故現場圖（見第10645 號偵
    查卷第16頁）、補充資料表（見第10645 號偵查卷第17頁）
    、調查報告表(一)(二)（見第10645 號偵查卷第21、22頁）、現
    場照片（見第10645 號偵查卷第23至38頁）在卷可稽。而被
    害人因本件車禍事故受有顱骨骨折、蜘蛛膜下腔出血、硬腦
    膜上出血、右肱骨骨折、右耳部之開放性傷口、臉頸及頭皮
    之表淺損傷等傷害，經送醫急救，仍於95年5 月14日上午8
    時25分許傷重不治死亡一節，亦經臺灣臺北地方法院檢察署
    檢察官督同檢驗員相驗無訛，製有相驗筆錄（見相驗卷第46
    至49頁）、臺灣臺北地方法院檢察署法醫驗斷書（見相驗卷
    第50至55頁）、相驗屍體證明書（見相驗卷第49-1頁）、相
    驗結果報告書（見相驗卷第63頁）、相驗照片（見相驗卷第
    59至62頁）及被害人受傷後之照片（見第10645 號偵查卷第
    48至51頁）、馬偕紀念醫院乙種診斷證明書（見第10645 號
    偵查卷第10頁）附卷足憑。
  (二)異議人雖否認違反道路交通安全規則，並以前情置辯云云，
    然：
    1.證人彭暉豪於偵查中證稱：「……甲○○的車要往外切，
      甲○○他有打右側方向燈，……梁開明當時車速比甲○○
      車速來的快，……然後梁開明持續加速，甲○○的喜美右
      前車頭擦撞倒梁開明車輛的左後保險桿……」（見第1064
      5 號偵查卷第58頁），於台灣台北地方法院審理時亦具結
      證稱：「……甲○○車子慢慢往右逼近，梁開明……就跟
      著一直被逼往右邊偏，並且還在加速，所以才發生碰撞」
      「……我看到甲○○要變換車道，甲○○有打方向燈」「
      甲○○要變換車道時，因為梁開明速度比較快，甲○○打
      方向燈時，兩車大約已經平行，我不能確定何部車比較前
      面，但梁開明的速度比甲○○快」（見台灣台北地方法院
      卷第97頁），參以異議人於交通事故談話紀錄表即稱：「
      我車沿華中橋汽車到內側車道行駛至肇事處，我車由內側
      車道變換至外側車道，在變換過程中我由右後照鏡看見
      7838-K M自小客車由外側車道急速而來，我立即又向左閃
      避，但是我車右前車頭還是與該車左側車身（不確定正確
      位置）擦撞……」「……我在變換車道前有確定外側車道
      沒有車，是變換到一半時才發現對方車」（見第10645 號
      偵查卷第18頁）；案外人梁開明於交通事故談話紀錄表稱
      ：「……我車左前方內側車道有乙部自小客GD-6898 號突
      然打右轉方向燈後直接往右變換車道，我車見狀不及閃避
      ，左後車尾遭自小客右前車頭碰撞……」，於偵查中稱：
      「……我也是要下匝道，我和甲○○車輛平行時，發現甲
      ○○的車輛要往外側車道切過來，我當時為了閃他，有往
      外側靠，但是還是被甲○○車輛擦撞到……」（見第1064
      5 號偵查卷第56頁）、「我……要加速超越甲○○時，甲
      ○○的車輛往右偏才發生擦撞」等語（見相驗卷第48頁）
      ，可見異議人已駕車向右變換車道，而非其所辯之一直在
      內側車道直行。而案外人梁開明原行駛在異議人車輛後方
      之內側車道，亦向右變換車道要下匝道且速度甚快，於超
      越被告甲○○車輛之過程中，兩車因未保持適當距離而發
      生碰撞，而案外人梁開明車輛變換車道超越異議人所駕之
      車仍繼續跨二車道行駛，故該車之輪胎印痕跨越內外車道
      間。
    2.本件車禍經臺北市車輛行車事故鑑定委員會鑑定及覆議結
      果，亦認異議人與案外人梁開明二人均有過失（見第1064
      5 號偵查卷第122 至125 頁、原審卷第53至55頁），並於
      覆議意見書詳載：「據前述車損部位、圖示及卷附照片B
      車（梁開明所駕駛）輪胎印痕跨於華中橋內外側車道間向
      西南延伸至快慢車道分隔島研判，肇事前A 車（甲○○所
      駕駛）在華中橋汽車道內側車道行駛B 車在前，B 車由後
      自A 車右側超越後車身位於內、外側車道間時，適A 車由
      內側車道欲向右變換至外側車道時，A 車右前車頭撞及B
      車左後車身，致B 車失控向右側滑行撞及分隔島後翻覆，
      再撞及於機車道行駛之C （被害人張玉英所騎乘）而肇事
      」，而關於路權歸屬部分：「(一)變換車道時，應讓直行車
      先行，並注意安全距離。據前述B 車變換車道超越A 車應
      保持安全間隔並進入外側車道，惟據輪胎拖痕顯示，B 車
      超越A 車仍繼續跨二車道行駛，致A 車向右變換車道時兩
      車擦撞，研判B 車不無有變換至外側車超越A 車後再往左
      變換至內側車道之情形，其變換車道未注意安全距離為肇
      事主因。另其稱時速80公里，即失控後形成50餘公尺之輪
      胎拖痕，撞及分隔島後翻覆之情狀，顯示為肇事主因。(二)
      A 車欲變換車道前應注意右後來車動態並保持安全距離，
      據前述A 車變換車道時未能發現尚位於內外側車道間行駛
      之B 車，致兩車發生擦撞而肇事，A 車亦有變換車道未注
      意安全距離之情事，為肇事次因」。
    3.至異議人雖指前揭鑑定意見與事實不符云云，惟本件依前
      揭事證得以認定如上，上開鑑定結果並無不合。
  (三)按汽車變換車道時，應注意安全距離；道路交通安全規則第
    98條第1 項第6 款定有明文。異議人駕車自應注意上開規定
    ，乃其違反上開規定，於變換車道時，疏未保持適當之安全
    距離，致與案外人梁開明駕駛之車輛發生碰撞，案外人梁開
    明所駕上開車輛隨即失控衝向右前方之汽機車道分隔島，繼
    之車體翻覆衝入機車專用道向前滑行，並推撞由被害人所騎
    乘之重型機車，造成被害人傷重不治死亡。本件異議人因違
    反上開道路交通安全規則之規定而對本件車禍之發生有過失
    ，並經台灣高等法院以過失致死罪，判處有期徒刑10月，減
    為有期徒刑5 月確定，此有台灣高等法院96年度交上訴字第
    110 號判決及其案卷可參。
五、綜上所述，異議人確有在多車道行駛，違反道路交通安全規
    則所定變換車道應注意安全距離之規定，因而肇事致人死亡
    之違規行為，從而原處分機關依上揭道路交通管理處罰條例
    第45條第4 款、第63條第1 項、第61條第1 項第4 款、第67
    條第3 項規定，裁處異議人罰鍰1,800 元，並記違規點數1
    點，吊銷駕駛執照，1 年內禁考，核無違誤，本件異議人之
    異議為無理由，自應將其異議駁回。
據上論斷，應依道路交通案件處理辦法第19條，裁定如主文。
中    華    民    國    97    年    4     月    29    日
                  交通法庭法  官    洪慕芳
以上正本證明與原本無異。
如不服本裁定，應於送達後5 日內，向本院提出抗告狀。
                          書記官    林靜枝
中    華    民    國    97    年    4     月    29    日


司法院資訊處製作；財團法人民間司法改革基金會備份。
